【裁判字號】    92,訴,863
【裁判日期】    921230
【裁判案由】    偽造貨幣
【裁判全文】
臺灣彰化地方法院刑事判決                          九十二年度訴字第八六三號
    公  訴  人  臺灣彰化地方法院檢察署檢察官
    被      告  丙○○
    指定辯護人  蔡宜宏律師
右列被告因偽造紙幣案件，經檢察官提起公訴（九十一年度偵字第一四五八號），本
院判決如左：
    主  文
丙○○幫助意圖供行使之用，而偽造通用之紙幣，處有期徒刑貳年捌月。
送鑑檢還扣案偽造之新台幣仟元鈔票成品拾陸張、偽造之新台幣仟元鈔票半成品壹佰
貳拾肆張、及扣案之多功能事務機壹台、透光機壹台、四方塊玻璃貳塊、鋁尺壹支、
切割筆壹支、浮水印橡皮章壹枚、壹仟元印章貳枚、塑膠方格板貳塊、連續章壹枚、
銀白色印泥壹個、速乾液壹瓶、白膠壹瓶、快乾液壹瓶、色條壹盒、偽鈔空白紙壹佰
拾貳張、紫色帶參捲、綁鈔紙條壹捆、隱型膠帶壹捲、螢光筆壹支均沒收。
    事  實
一、丙○○明知綽號「阿國」之不詳姓名年籍成年男子係意圖供行使而從事偽造新台
    幣千元紙鈔之人，竟基於幫助「阿國」偽造新台幣千元紙鈔之犯意，於民國九十
    一年二月下旬間，提供其位於彰化縣埤頭鄉○○○路四三Ο巷四號二樓住處之房
    間予「阿國」，以供其住宿及作為製造偽鈔之處所，「阿國」即將其所有、供製
    造偽鈔使用之多功能事務機一台、透光機一台、四方塊玻璃二塊、鋁尺一支、切
    割筆一支、浮水印橡皮章一枚、一千元印章二枚、塑膠方格板二塊、連續章一枚
    、銀白色印泥一個、速乾液一瓶、白膠一瓶、快乾液一瓶、色條一盒、偽鈔空白
    紙一百十二張、紫色帶三捲、綁鈔紙條一捆、隱型膠帶一捲、螢光筆一支等相關
    工具，攜至該處並著手偽造新台幣千元紙鈔；嗣於九十一年三月一日十八時四十
    五分許，為警因查緝丙○○之兄蕭文華違反毒品危害防制條例案件持票前往該址
    搜索，當場查獲丙○○與蕭文華（另由臺灣彰化地方法院檢察署檢察官為不起訴
    處分）正在該處，並在二樓房間內扣得前揭製作偽鈔工具（除多功能事務機在後
    面房間查扣外其餘物品均在前面房間內分處查扣），及蕭文華所有、而由丙○○
    使用置放於房間內之皮夾一個（內有業經「阿國」偽造之新台幣千元鈔票成品十
    八張，起訴書誤載為十六張、新台幣千元真鈔二十二張）、偽造之新台幣千元鈔
    票半成品一百二十四張；嗣經送鑑後，該十八張千元偽鈔成品部分由中央銀行留
    存二張，餘十六張偽鈔成品則檢還扣案。
二、案經彰化縣警察局田中分局報請臺灣彰化地方法院檢察署檢察官偵查起訴。
    理  由
一、訊據被告丙○○固坦承於前揭時、地為警查獲前開製作偽鈔工具及偽鈔之成品、
    半成品等事實不諱，惟矢口否認有何幫助偽造紙幣之犯行，辯以：因伊染有毒癮
    ，「阿國」願提供海洛因予伊吸食，伊才同意以上址住處供「阿國」暫時居住，
    「阿國」之前有對伊說他會做偽鈔，以為是「阿國」在開玩笑而沒有在意，「阿
    國」約在查獲前之三、四天提著大型的手提袋進住，伊不知道手提袋內有何物品
    ，亦不知「阿國」住在伊家中時有做什麼，被警察查獲時逃跑是因為毒品案件被
    通緝云云。惟查，本案扣得之偽造千元鈔票送鑑定結果：（成品十八張）均係以
    彩色噴墨方式仿印，無隱藏字及凹版印紋凸起效果，紙質與真鈔不同，以螢光筆
    繪製仿紙張螢光纖維絲，水印以灰色墨印在正面紙張後面再與背面紙張裱合而成
    ，安全線以金屬線夾於兩張紙間再將正面紙張切割鏤空露出鈔券正面五段裸露部
    分，無折光變色效果，部分偽鈔另將抽離之壹佰元真鈔之折光變色安全線，切割
    後再黏貼於偽鈔正面五段裸露部分，左下角之「１０００」面額數字，無折光變
    色反應，（一百二十四張半成品偽鈔）均以彩色噴墨方式仿印，此有中央銀行發
    行局九十一年三月十二日台央發字第Ο九一ΟΟ一四六三三號函一份在卷可稽，
    核其所述之製造方式，與扣案之製造工具相符；再查，查獲當時扣得之多功能事
    務機，係單獨放置在該屋後面的房間，已據證人即查獲本件之員警甲○○於本院
    審理中證述甚詳，並於警卷之扣案物品目錄表中註記明確，雖查獲當時並未插電
    ，惟足見該事務機已由大手提袋內取出置妥，又其餘扣得之製造偽鈔工具，被查
    獲當時係收置在前面房間之桌子底下，另偽鈔之成品於查獲時係置放於蕭文華之
    皮夾內，為被告於偵查中所自承，而偽鈔之半成品於查扣時則尚在前面之房間內
    用沙子埋著，及該等扣案之工具、偽鈔成品、半成品是經搜索後陸續發現、分處
    起出，亦據證人即查獲本件之員警乙○○於本院審理中證述明確，足見其餘製造
    工具亦已由手提袋內取出，已呈現使用後之收藏情狀，及偽鈔之成品、半成品分
    類置藏於房間各處，亦呈現不同之製造階段成果，準此，「阿國」於該處之三、
    四天內，應已有著手從事偽鈔之製作乙情可以認定；遞查，被告於偵查初訊時供
    稱：「之前一個『阿國』告訴我他會做偽鈔，並說要教我，在三、四天前『阿國
    』把那些東西拿到我家放」等語，復於九十一年十二月二十七日偵查中供稱：阿
    國在伊家住，住在伊哥哥蕭文華之房間，阿國每天進進出出的等語，「阿國」既
    對被告表露其製造偽鈔之情事及表達教被告製造偽鈔之意願，被告亦知「阿國」
    在其住處出入狀況之行蹤，其對「阿國」將借該處製造偽鈔、及確在該處製造偽
    鈔之事實自有認識，竟猶借予該處供「阿國」使用，其顯有幫助「阿國」製造偽
    鈔之犯意甚明；是被告前揭所辯，與事實不符，核屬飾卸之詞，不能採信，此外
    並有多功能事務機一台、透光機一台、四方塊玻璃二塊、鋁尺一支、切割筆一支
    、浮水印橡皮章一枚、一千元印章二枚、塑膠方格板二塊、連續章一枚、銀白色
    印泥一個、速乾液一瓶、白膠一瓶、快乾液一瓶、色條一盒、偽鈔空白紙一百十
    二張、紫色帶三捲、綁鈔紙條一捆、隱型膠帶一捲、螢光筆一支等相關工具及偽
    造之新台幣千元鈔票成品十八張、半成品一百二十四張扣案可稽，事證明確，被
    告犯行洵堪認定。
二、被告丙○○明知「阿國」在其所住處偽造通用紙幣，竟仍提供處所供其使用、給
    予助力，係以幫助「阿國」犯罪之意思而參與犯罪；核其所為，係犯刑法第一百
    九十五條第一項之偽造通用紙幣罪之幫助犯，並依刑法第三十條第二項規定按正
    犯之刑減輕之。爰審酌被告有毒品、麻醉藥品前科之素行（參其前案犯罪紀錄表
    ）及本件犯罪之動機、目的、手段、所生之危害及犯罪後之態度等一切情狀，量
    處如主文所示之刑。至扣得之偽造之新台幣千元鈔票成品十六張（另二張業經中
    央銀行留存建立偽鈔資料庫）、偽造之新台幣千元鈔票半成品一百二十四張，及
    多功能事務機一台、透光機一台、四方塊玻璃二塊、鋁尺一支、切割筆一支、浮
    水印橡皮章一枚、一千元印章二枚、塑膠方格板二塊、連續章一枚、銀白色印泥
    一個、速乾液一瓶、白膠一瓶、快乾液一瓶、色條一盒、偽鈔空白紙一百十二張
    、紫色帶三捲、綁鈔紙條一捆、隱型膠帶一捲、螢光筆一支，不問屬於犯人與否
    ，均應依刑法第二百條之規定沒收。
據上論斷，應依刑事訴訟法第二百九十九條第一項前段，刑法第一百九十五條第一項
、第三十條第一項前段、第二項、第二百條，罰金罰鍰提高標準條例第一條前段，判
決如主文。
本案經檢察官廖曉萍到庭執行職務。
中    華    民    國    九十二    年      十二      月      三十        日
                                臺灣彰化地方法院刑事第二庭
                                    審判長法      官  林  欽  章
                                          法      官  許  雅  婷
                                          法      官  吳  俊  螢
右正本證明與原本無異。
如不服本判決，應於送達後十日內向本院提出上訴狀(須附繕本)。
告訴人或被害人對於判決如有不服具備理由請求檢察官上訴者，其上訴期間之計算係
以檢察官收受判決正本之日期為準。
                                    法院書記官  莊  玉  惠
中    華    民    國    九十三    年      一        月        二        日
刑法第一百九十五條
意圖供行使之用，而偽造、變造通用之貨幣、紙幣、銀行券者，處五年以上有期徒刑
，得併科五千元以下罰金。
前項之未遂犯罰之。


司法院資訊處製作；財團法人民間司法改革基金會備份。
